【裁判字號】    89,訴,2190
【裁判日期】    900409
【裁判案由】    給付電話費
【裁判全文】
臺灣臺中地方法院民事判決  八十九年度訴字第二一九○號
    原      告  中華電信股份有限公司台灣中區電信分公司
    法定代理人  陳瑞雄
    訴訟代理人  李謀亭
                黃介星
    被      告  甲○○
右當事人間請求給付電話費事件，本院判決如左：
    主      文
原告之訴駁回。
訴訟費用由原告負擔。
    事      實
甲、原告方面：
  一、聲明：被告應給付原告新臺幣（下同）七十九萬七千二百五十八元。及自支付
      命令送達之翌日（即民國八十九年五月二十日）起至清償日止，按年息百分之
      五計算之利息。
  二、陳述：
    (1)被告向原告租用0000000000號電話，自八十八年八月起至同年十一
      月止，共欠電話費七十九萬七千二百五十八元未付，迭經催繳均置之不理，為
      此提起本件訴訟。
    (2)對被告抗辯之陳述：
      本件受理申請電話門號時或有瑕疵，係由證人即被告之子李耀輝代理申辦手機
      ，一次辦理兩支電話，並未書立委託書。原告並不知證人李耀輝是否有經被告
      之授權，因有無授權係被告家人間內部關係，有可能是李耀輝擅自拿被告之證
      件使用。且於證人李耀輝同時申請之電話欠繳之電話費經原告聲請法院發支付
      令令，相對人並未異議而確定，
  三、證據：提出中華電信股份有限公司中港營運處八十九年三月三十日清客服（八
      九）字第八九三０四三號催繳欠費函一份、中華電信股份有限公司行動電話業
      務租用申請書二份、客戶歷史資料子系統查詢市話摘要資料、出帳歷史查詢表
      二份，本院八十九年促字第二五０一六號支付命令、確定證明書、號命令聲請
      狀影本各一份，並聲請傳訊證人蔡景文。
乙、被告方面：
  一、聲明：原告之訴駁回。
  二、陳述：
      被告並未申請0000000000號電話，且未曾交付身分證予其子即證人
      李耀輝，其身分證均自行保管，並未曾遺失，惟渠身分證曾傳真申請門號00
      00000000號行動電話，該門號電話係證人李耀輝於八十八年父親節申
      請給渠使用，渠於八十八年九月有收到電話費繳費單，渠有至電信局表示並未
      申請0000000000號電話，他們叫我寫切結書就沒繳費，結果十月又
      接到繳費單。
  三、證據：
      提出身分證影本、電信費收據、通話明細影本各一份為證。
丙、本院依職權就行動電話申請書上筆跡與證人李耀輝在本院民事報到單、言詞辯論
    筆錄、中華電信申請書二張、當庭書寫筆跡十五張送法務調查局及內政部刑事警
    察局鑑定是否同一；並函台中市北屯區公所查證人李耀輝有無向該所辦理身分證
    遺失補發。
    理      由
一、本件原告主張被告之子即證人李耀輝持被告之身分證申請0000000000
    號電話使用等語，被告則以渠未曾向原告申請使用0000000000號電話
    資為抗辯。
二、原告主張被告申請使用0000000000號電話一節，業據原告提出中華電
    信股份有限公司中港營運處八十九年三月三十日清客服（八九）字第八九三０四
    三號催繳欠費函一份、中華電信股份有限公司行動電話業務租用申請書二份、出
    帳歷史查詢表二份為證，然為被告所否認，辯稱渠未曾申請000000000
    0號電話，且並未交付身分證予被告之子即證人李耀輝，被告之身分證均自行保
    管，並未曾遺失，惟被告之身分證曾傳真申請門號0000000000號行動
    電話，該門號電話係證人李耀輝於八十八年父親節申請給被告使用，被告於八十
    八年九月有收到電話費繳費單，並有至電信局表示並未申請000000000
    0號電話，他們叫我寫切結書就沒繳費，結果十月又接到繳費單等語。經查：系
    爭電話門號之申請，並非被告本人所為一節，為原告所自承，另證人蔡景文即代
    辦本件電話門號之業者於審理中證稱：渠係全虹企業股份有限公司美村店店長，
    八十八年八月十日有自稱李耀輝者持自己及被告甲○○之身分證正本至全虹通訊
    廣場申請二支行動電話，門號分別為0000000000、00000000
    00號，李耀輝之申請書由渠代填，客戶簽章是李耀輝自己簽名，李耀輝的申請
    書上客戶名稱、出生年月日、統一編號、卡號、地址、應收各費、客戶簽章欄都
    由李耀輝自己填寫，李耀輝說甲○○係伊父親，渠等二人各要申請一支行動電話
    ，因時隔一年，無法確定來申請的人是否在場係李耀輝本人，但當時來的是二個
    年輕男子，個子和李耀輝差不多等語，為兩造所不爭執，況被告係民國二十八年
    八月九日出生，有其提出之身分證影本一份在卷可參，顯非證人蔡景文所稱之年
    輕人，足徵被告本人並未至全虹通訊廣場申請系爭0000000000號電話
    門號，應無疑義。本件原告提出之0000000000號電話門號之中華電信
    股份有限公司行動電話業務租用申請書記載客戶簽章欄係簽署「甲○○」姓名，
    有該申請書影本在卷可憑，惟被告本人並未申請系爭電話，有已如前述，是本件
    除非被告另有授與代理權由他人代為申請，或有表現代理之情事，否則自難令其
    負履行電話使用契約之責。
三、按代理權係以法律行為授與者，其授與行為應向代理人或向代理人為之為代理行
    為之第三人，以意思表示為之。又由自己行為表示以代理權授與他人，或知他人
    表示為其代理人而不為反對之表示者，對於第三人應負授權之責任，但第三人知
    其無代理權或可得而知者，不在此限，民法第一百六十七條、第一百六十九條分
    別定有明文，前者係規定代理權之授與，後者係規定表見代理。本件被告既否認
    有交付身分證與證人李耀輝，亦否認有申請系爭電話門號，另證人蔡景文證稱係
    二名年輕人其中一名為李耀輝者前往申請二支行動電話，李耀輝者並表示甲○○
    係渠父，惟證人蔡景文無法確定是否為審理中在場之李耀輝等情，已如前述，而
    證人即被告之子李耀輝證稱渠八十八年八月六日或七日時曾傳真至台中市○○路
    詮腦電腦申請行動電話，八十八年八月間渠住在家中，以打零工為業，至於00
    00000000、0000000000號二支行動電話均非渠申請，且渠身
    分證於八十八年六月底遺失，八十八年七月間有向臺中市北屯區公所申請補發等
    語，並未足認定被告有何授權李耀輝申請系爭電話之意思表示，且經本院向台中
    市北屯區公所函查證人李耀輝有無向該所辦理身分證遺失補發，業經該所於八十
    九年十月四日以中市北屯戶字第八九０八七六九號函復本院以李某於八十八年七
    月三十日補發身分證，並有函附之申請書、退伍令影本卷可參，更難認定前往辦
    理行動電話者確確係證人李耀輝。又表現代理需以本人行為表示以代理權授與他
    人，對於第三人應負授權責任者，必須本人有表見之事實，足使第三人信該他人
    有代理權之情形存在，始足當之（最高法院六十年台上字第二一三０號判例參照
    ），而僅交付身分證及該持有證件之人自稱渠與本人係父子關係，尚難認本人已
    有表見之事實。是本件尚未足以該李耀輝者持被告身分證並稱係被告之子，即可
    認被告已授權其申請電話門號。又本院依職權就行動電話申請書上筆跡與證人李
    耀輝在本院民事報到單、言詞辯論筆錄、中華電信申請書二張、當庭書寫筆跡十
    五張送法務調查局及內政部刑事警察局鑑定是否同一，經法務調查局及內政部刑
    事警察局均以尚需提出證人李耀輝平日書寫筆跡方得鑑定為由檢還，有法務部調
    查局八十九年八月二十九日（八九）陸（二）字第八九０六三五九０號函、內政
    部刑事警察局八十九年十一月七日刑鑑字第一七二一四二號函可稽，嗣經本院當
    庭令證人李耀輝提出平日書寫筆跡，李某以無平日書寫資料為由未提出，無從再
    予鑑定。惟縱令鑑定結果該行動電話申請書上筆跡確為證人李耀輝書立，至多可
    認確係由李耀輝以其父即被告名義申請系爭電話，尚未足遽以推論被告已有授權
    證人李耀輝申請，或有何表見代理之情事。是證人蔡景文證稱係李耀輝等二名年
    輕人持被告身分證正本前來申請電話等語，縱令屬實，亦未足以遽令被告負履行
    電話租用契約之責。
四、又原告主張與同時以證人李耀輝個人名義申請之0000000000號電話門
    號電話費經原告對李耀輝聲請發支付命令後並未異議而確定，並提出支付命令、
    確定證明書、聲請狀為證，且上開0000000000號電話門號租用申請書
    所載聯絡電話係0000000號，係被告住處電話，有客戶歷史資料子系統查
    詢市話摘要資料一份可參，惟證人李耀輝證稱係渠當時住家中等語，至多可認恐
    係證人李耀輝前去申請上開電話門號，均未足推論0000000000號電話
    門號確係被告授權李耀輝申請。綜上所述，本件既未能證明被告有授權他人申請
    系爭0000000000號電話門號使用，又無足認定被告有何表見之事實，
    是原告訴請被告清償積欠電話費七十九萬七千二百五十八元及自支付命令送達之
    翌日（即民國八十九年五月二十日）起至清償日止，按年息百分五計算之利息，
    尚屬無據，不應准許。
據上論結，本件原告之訴為無理由，依民事訴訟法第七十八條，判決如主文。
中      華      民      國    九十      年      四      月      九      日
                          臺灣臺中地方法院民事第三庭
~B法      官  陳  葳
右為正本係照原本作成
如不服本判決，應於判決送達後二十日內，向本院提出上訴狀。
中      華      民      國    九十      年      四      月      九      日
~B法院書記官  田靜嫺


司法院資訊處製作；財團法人民間司法改革基金會備份。
